最高法院刑事判決　　　　　　九十四年度台上字第四二七○號
　　上　訴　人　甲○○
　　　　　　　　　　　　送達代收人：王志陽律師
　　選任辯護人　王志陽律師
上列上訴人因殺人未遂案件，不服台灣高等法院中華民國九十一
年十月十一日第二審更審判決（九十一年度上更(一)字第三一一號
，起訴案號：台灣新竹地方法院檢察署八十六年度偵字第八九一
二號），提起上訴，本院判決如下：
    主  文
原判決撤銷，發回台灣高等法院。
    理  由
本件原判決認定上訴人甲○○於民國八十六年十月十一日晚間，
與陳培元（已死亡，業經判決公訴不受理確定）、曹徵儀等人前
往新竹市○○路二十七號「太陽城ＫＴＶ」唱歌、飲酒，惟均未
至酒醉狀態。翌（十二）日凌晨一時四十分許，上訴人與陳培元
等人結帳離去時，適有與溫政煒（下稱溫某）、趙殿和、黃柔穎
等人同至該ＫＴＶ店消費之方美玲立於該ＫＴＶ門外哭泣，陳培
元見狀出言嘲諷，溫某乃上前盤問，引起陳培元不滿而拉扯溫某
之衣領，進而發生爭執。適溫某之父母溫榮昌、吳榮娉亦至現場
欲帶溫某返家，見狀乃加入排解。上訴人原已駕駛車號ＥＴ－七
四五六號自用小客車離去，因欲返回上址向友人借錢，見陳培元
遭人圍住拉扯，竟基於殺人之犯意，駕駛上述自用小客車，自溫
某之斜後方撞擊溫某，致溫某向前方彈起而仆倒在地。嗣溫某擬
爬起之際，上訴人接續駕車前行又倒退，以輾壓溫某身體，前後
來回計三次，致溫某受有胸部及右膝部挫傷，右下肢、臀部及左
前胸嚴重磨擦傷，右膝後十字韌帶斷裂、疑似前十字韌帶斷裂等
傷害，經送醫急救始倖免死亡等情。因而撤銷第一審關於上訴人
部分之判決，改判仍論處上訴人殺人未遂罪刑，固非無見。
惟查：按科刑時應審酌一切情狀，尤應注意刑法第五十七條所列
各款事項，以為科刑輕重之標準。又法院審酌刑法第五十七條所
列各款事項時，應參酌卷內有關資料詳予認定，並依刑事訴訟法
第三百十條第三項之規定，將所審酌之具體情形，記載於判決理
由內。若法院所認定關於上述科刑輕重標準之事項，顯與卷內資
料內容不符，即難謂無證據上理由矛盾之違法；而此項理由矛盾
之瑕疵，既影響於科刑之結果暨量刑之公正，自足以構成撤銷之
原因。查上訴人於本件案發後之八十九年五月二十六日，在台灣
高等法院民事庭與被害人溫政煒成立民事賠償和解，上訴人應允
給付溫某新台幣（下同）五十萬元，且已當庭給付五萬元，其餘
自八十九年六月二十五日起，於每月二十五日給付一萬元，至全
部清償完畢為止，有台灣高等法院民事和解筆錄影本一份附於本
院九十一年度台上字第一九○二號卷內（第二十五頁）可稽。乃
原判決於審酌上訴人犯罪後之態度時，未見及此，竟於理由內說
明：「事件發生後迄今已近五年，仍未與被害人達成和解」云云
（見原判決第十三頁倒數第六行至倒數第五行），顯與卷內資料
內容不符，難謂無證據上理由矛盾之違法。而其憑此認定上訴人
犯罪後之態度不佳，作為科刑輕重之標準，自足以影響科刑之結
果與量刑之公正，顯於上訴人不利，依上說明，其判決即難予維
持。又原判決採用證人吳榮娉於警詢之證詞，作為上訴人犯罪之
證據。惟卷查證人吳榮娉於警詢時陳稱：伊係於八十六年十月十
二日二時四十分抵達現場等語。而原判決認定本案發生之時間為
八十六年十月十二日一時四十分許，若依吳榮娉於警詢時所述其
係於當日二時四十分始抵達現場，則其似不能目睹上訴人開車撞
擊溫某之情景。是證人吳榮娉究於何時抵達案發現場，攸關其警
詢證詞證據能力之認定，自應加以調查釐清明白，本院前次發回
意旨對此已詳予指明。原判決理由雖說明：本案告訴人受車輛撞
擊事故發生之時間，應為該日凌晨一時四十分許，證人吳榮娉於
警詢中陳稱係於二時四十分許抵達現場，應係出於誤會云云（見
原判決第四頁第五行至第九行）。但其對於吳榮娉究竟於何時抵
達現場一節，仍未加以論敘說明，尚嫌理由不備。以上或為上訴
意旨所指摘，或為本院得依職權調查之事項，應認原判決仍有撤
銷發回之原因。
據上論結，應依刑事訴訟法第三百九十七條、第四百零一條，判
決如主文。
中　　華　　民　　國　九十四　年　　八　　月　 十一 　日
                      最高法院刑事第五庭
                          審判長法官  吳　雄　銘
                                法官  池　啟　明
                                法官  郭　毓　洲
                                法官  吳　三　龍
                                法官  林　永　茂
      本件正本證明與原本無異
                                      書  記  官
中　　華　　民　　國　九十四　年　　八　　月　 十五 　日
                                                      Ｔ
